【裁判字號】    99,易,96
【裁判日期】    990312
【裁判案由】    竊盜
【裁判全文】
臺灣板橋地方法院刑事判決                99年度易字第96號
公  訴  人  臺灣板橋地方法院檢察署檢察官
被      告  甲○○
上列被告因竊盜案件，經檢察官提起公訴（98年度偵字第29451
號），本院判決如下：
    主  文
甲○○無罪。
    理  由
一、公訴意旨略以：被告甲○○意圖為自己不法之所有，於民國
    98年5 月1 日某時許，在臺北縣鶯歌鎮○○路136 巷52弄1
    號前，以不詳方式，竊取程江淑美所有供乙○○使用之車牌
    號碼5A-3402 號自用小客車，得手後供己使用，並於不詳時
    日，將上開自小貨車棄置在臺北縣鶯歌鎮○○路175 號前，
    嗣被害人乙○○於同日下午6 時許發現失竊，報警處理，警
    方於同年月8 日下午3 時許，在上開棄車地點尋獲車輛（車
    牌2 面未尋獲），並在車內菸灰缸內採得菸蒂2 支，送請鑑
    驗，始查知上情。因認被告涉嫌刑法第320 條第1 項之竊盜
    罪嫌等語。
二、按犯罪事實應依證據認定之，無證據不得認定其犯罪事實；
    又不能證明被告犯罪者，即應諭知無罪之判決，刑事訴訟法
    第154 條第2 項、第301 條第1 項分別定有明文。再按事實
    之認定，應憑證據，如未能發現相當證據，或證據不足以證
    明，自不能以推測或擬制之方法，為裁判基礎；苟積極證據
    不足為不利於被告事實之認定時，即應為有利於被告之認定
    ；又認定犯罪事實所憑之證據，雖不以直接證據為限，間接
    證據亦包括在內，然而無論直接證據或間接證據，其為訴訟
    上之證明，須於通常一般之人均不致有所懷疑，而得確信其
    為真實之程度者，始得據為有罪之認定，倘其證明尚未達到
    此一程度，而有合理之懷疑存在而無從使事實審法院得有罪
    之確信時，即應由法院為諭知被告無罪之判決，最高法院40
    年臺上字第86號、30年上字第816 號、76年度臺上字第4986
    號判例意旨足資參照。次按刑事訴訟法第161 條已於91年2
    月8 日修正公布，修正後同條第1 項規定：檢察官就被告犯
    罪事實，應負舉證責任，並指出證明之方法。因此，檢察官
    對於起訴之犯罪事實，應負提出證據及說服之實質舉證責任
    。倘其所提出之證據，不足為被告有罪之積極證明，或其闡
    明之證明方法，無從說服法官以形成被告有罪之心證，基於
    無罪推定之原則，自應為被告無罪判決之諭知（最高法院92
    年台上字第128 號判例亦同此意旨）。
三、本件公訴人認被告甲○○涉有竊盜罪嫌，無非以上揭事實，
    業據被告供述伊未竊取、搭乘或使用過上開自小客車等語、
    證人乙○○於警詢之證述、贓物認領保管單1 份、證人即承
    辦員警廖梓豪於偵查中之證言、證人即臺北縣政府警察局三
    峽分局鑑識人員葉志偉於偵查中之證言、勘察採證同意書、
    刑事案件證物採驗紀錄表、臺北縣政府警察局三峽分局刑案
    現場勘察紀錄表暨證物清單、蒐證照片4 張、臺北縣政府警
    察局98年9 月4 日北縣警鑑字第0980131769號鑑驗書1 份為
    其主要論據。惟訊據被告堅決否認有何竊盜犯行，並辯稱：
    伊沒有偷本件車輛，伊可能搭乘過這台車，但伊何時搭乘的
    ，伊沒有印象；伊有抽菸的習慣，伊很少去鶯歌及三峽，伊
    行竊地點都在板橋、土城、中和，士林的竊案是因為斯時伊
    在該處附近上班，伊偷的案件伊都有承認；伊友人綽號「眼
    鏡」是三峽人，「眼鏡」都是偷三峽、鶯歌一帶的車，伊曾
    搭乘過他的車；伊都是偷NISSAN的車，因為伊有NISSAN的鑰
    匙，伊不會偷喜美的車等語置辯。
四、證據能力部分：刑事訴訟法第159 條第1 項雖規定，被告以
    外之人於審判外之言詞或書面陳述，除法律有規定外，不得
    作為證據。惟同法第159 條之5 明定：「被告以外之人於審
    判外之陳述，雖不符前4 條之規定，而經當事人於審判程序
    同意作為證據，法院審酌該言詞陳述或書面陳述作成時之情
    況，認為適當者，亦得為證據。」、「當事人、代理人或辯
    護人於法院調查證據時，知有第159 條第1 項不得為證據之
    情形，而未於言詞辯論終結前聲明異議者，視為有前項之同
    意。」，其立法理由在於傳聞證據未經當事人之反對詰問予
    以核實，乃排斥其證據能力。惟當事人如放棄對原供述人之
    反對詰問權，於審判程序表示同意該等傳聞證據可作為證據
    ，此時，法院除認該傳聞證據欠缺適當性外，自可承認其證
    據能力。又當事人、代理人或辯護人於調查證據時，知有刑
    事訴訟法第159 條第1 項不得為證據之情形，卻表示「對於
    證據調查無異議」、「沒有意見」等意思，而未於言詞辯論
    終結前聲明異議者，應視為已有將該等傳聞證據採為證據之
    同意，最高法院93年度台上字第3533號、94年度台上字第29
    76號判決亦採同一見解。經查：本案被告及檢察官於本院審
    判期日，對於下列經本院調查之證據方法，均表示對證據能
    力不爭執，復於審判期日就本院一一提示之前揭證據方法於
    言詞辯論終結前，均亦未就所調查之證據主張有刑事訴訟法
    第159 條第1 項不得為證據之情形，是參照上開說明要旨，
    本案經調查之證據，均有證據能力，合先敘明。
五、經查：
(一)、被害人乙○○所使用、車主登記名義人為程江淑美之車牌號
    碼5A-3402 號自用小客車，於98年5 月1 日某時許，在臺北
    縣鶯歌鎮○○路136 巷52弄1 號前，遭人以不詳方式竊取後
    棄置在臺北縣鶯歌鎮○○路175 號，嗣被害人乙○○於同日
    下午6 時許發現失竊後報警處理，警方於同年月8 日下午3
    時許，在上開棄車地點尋獲前揭失竊車輛（含車牌2 面），
    並在該車內菸灰缸內採得菸蒂2 支，經送請鑑驗結果發現該
    菸蒂之DNA- STR型別核與被告之DNA-STR 型別相同等情，此
    為被告所不爭執，並有被害人乙○○於警詢及本院訊問時之
    指訴、證人即承辦員警廖梓豪於偵訊時具結之證言、證人即
    臺北縣政府警察局三峽分局鑑識人員葉志偉於偵訊時具結之
    證述，此外，有贓物認領保管單2 份、臺北縣政府警察局車
    輛協尋電腦輸入單、失車- 唯讀案件基本資料、勘察採證同
    意書、刑事案件證物採驗紀錄表、臺北縣政府警察局三峽分
    局刑案現場勘察紀錄表暨證物清單各1 份、蒐證照片4 張、
    臺北縣政府警察局98年9 月4 日北縣警鑑字第0980131769號
    鑑驗書1 份在卷可證。是以，上開車輛於前開時、地遭竊取
    之事實，堪予認定屬實，然尚無從藉此即可推斷被告有於上
    開時、地竊取前開車輛。
(二)、又遍觀卷內事證，除該菸蒂之DNA 鑑定外，並無其他指紋、
    DNA 、毛髮等物採集鑑定之資料，且在一般竊取他人車輛時
    ，較易留下指紋之車門把手、方向盤、駕駛座椅等位置，均
    未蒐集到與被告有關之事證，而車內遺留菸蒂2 支係置放在
    車內之菸灰缸乙節，此據證人葉志偉、廖梓豪證述明確，且
    有前開鑑驗書、勘察採證同意書及採驗紀錄表可證，況經警
    採集菸蒂2 支送驗，僅其中1 支菸蒂經鑑驗DNA-STR 型別，
    卻無另1 支菸蒂DNA 鑑驗結果可資參酌，並觀諸該車照片所
    示（偵查卷第18頁），該車上並無擺放被告所稱其習慣抽之
    黃長壽香煙盒，則該菸蒂DNA 鑑驗結果，僅足認被告曾在該
    車上遺留其所抽之菸蒂，尚難僅因失竊之車內採得被告DNA
    之菸蒂，即推論係被告竊取上開車輛。再參酌被告曾於98年
    1 月21日9 時30分許，在臺北縣板橋市○○街6 號後方停車
    場，以自備鑰匙竊取被害人高春來所有之車牌1262-GX 號自
    用小客車，嗣經警於同年月25日尋獲該車，經採集該車內指
    紋送請鑑驗結果核與被告之右拇指指紋相符，查獲被告後，
    被告坦承犯行，且經本院以98年度易字第1741號刑事判決處
    有期徒刑5 月確定；及其於同年2 月8 日某時許，在臺北縣
    土城市○○路○ 段163 號前之停車格，以自備鑰匙竊取被害
    人黃正團所有之車牌L8-9499 號自用小客車，嗣經警於同年
    月11日在臺北縣中和市○○路○ 段347 號前項尋獲，並經警
    在該車內採集菸蒂及飲用過之飲料罐瓶口處之DNA 檢體送驗
    結果與被告DNA-STR 型別相符，查獲被告後，被告坦承犯行
    ，且經本院以98年度易字第2582號刑事判決處有期徒刑7 月
    確定；以及其於同年2 月16日14時許，前往臺北市士林區○
    ○○道○ 段6 巷71號被害人周文德住處行竊，嗣經警在該址
    後方防火巷水溝內採得菸蒂之DNA 送請鑑驗結果核與被告DN
    A-STR 型別相符，查獲被告後，被告坦承犯行，且經臺灣士
    林地方法院以98年度審易字第1832號刑事判決處有期徒刑1
    年確定在案，此據被告坦認屬實，並有前開判決書各1 份（
    詳見本院卷第37至43頁）在卷可證，是被告辯稱：伊行竊地
    點都在板橋、土城、中和，士林的竊案是因為斯時伊在該處
    附近上班，伊偷的案件伊都有承認等語，並非臨訟杜撰之詞
    ，堪予採信。
(三)、至於被告對於何以該車上有其菸蒂之DNA 乙節，其先於98年
    10月14日警詢時供稱：伊沒有印象等語（詳見偵查卷第4 頁
    ），及於同年11月4 日偵訊時供稱：伊不曉得等語（詳見偵
    查卷第29頁），以及於本院99年2 月5 日訊問時供稱：伊可
    能坐過這一台車，但何時坐過伊沒有印象等語（詳見本院卷
    第53頁反面），是其前後供述並無不一，況衡諸常情，本件
    案發時間距離被告第一次接受訊問之時間已逾半年，被告前
    開供述並無悖於常情，且被告本不負自證己無罪之責任。至
    公訴意旨所舉被害人乙○○之指述，僅能證明該車失竊，並
    不能證明被告竊車，前開菸蒂之DNA 鑑定，亦僅能證明被告
    曾搭乘上開車輛，縱其知悉該車輛可能為來路不明之車輛，
    亦僅屬被告是否涉有收受贓物罪嫌之問題，究難以此遽認被
    告即為竊取車輛之人。
六、綜上所述，公訴人所舉證據，尚不能排除合理懷疑，亦無法
    使本院確信被告有公訴人所指竊盜犯行。此外，復查無其他
    積極證據可資證明被告犯竊盜罪，不能證明被告犯罪，揆諸
    首開說明，自應為被告無罪之諭知。
據上論斷，應依刑事訴訟法第301 條第1 項前段，判決如主文。
本案經檢察官黃致中到庭執行職務。
中    華    民    國    99    年    3     月    12    日
                  刑事第十四庭  法  官  饒金鳳
以上正本證明與原本無異。
如不服本判決，應於判決送達後10日內，向本院提出上訴書狀，
且上訴書狀應敘述具體理由，而上訴書狀未敘述上訴理由者，應
於上訴期間（即自收受判決書之翌日起算10日）屆滿後20日內補
提理由書。
                                書記官  王春森
中    華    民    國    99    年    3     月    12    日

司法院資訊處製作；財團法人民間司法改革基金會備份。
